【裁判字號】    96,訴,704
【裁判日期】    970103
【裁判案由】    違反毒品危害防制條例
【裁判全文】
臺灣臺南地方法院刑事判決               96年度訴字第704號
公  訴  人  臺灣臺南地方法院檢察署檢察官
被      告  甲○○
                    （
選任辯護人  陳慶鴻律師
上列被告因違反毒品危害防制條例案件，經檢察官提起公訴（96
年度營偵字第361號），本院判決如下：
    主  文
甲○○連續販賣第二級毒品，處有期徒刑捌年。扣案內裝有門號
0000000000號晶片卡之行動電話壹支沒收；販賣毒品
所得財物新臺幣柒仟元沒收，如全部或一部不能沒收時，以其財
產抵償之。
    事  實
一、甲○○明知安非他命係毒品危害防制條例第二條第二項第二
    款所規定之第二級毒品，不得持有、販賣，竟基於意圖販賣
    第二級毒品安非他命營利之概括犯意，先於不詳時地，向不
    詳之成年人士販入第二級毒品安非他命後，自民國九十五年
    二月初起至同年四月中旬止，以其內裝門號0000000
    000號晶片卡之行動電話一支作為聯絡工具，分別在其位
    於臺南縣後壁鄉頂安村頂寮一○五號之七一住處或乙○○位
    於臺南縣後壁鄉福安村下寮一九三號住處內，連續販賣新臺
    幣（下同）一千元至二千元不等之第二級毒品安非他命予乙
    ○○共計六次，得款七千元（販賣時間、地點、次數及所得
    ，均詳如附表所示）。嗣警方於九十五年五月二十四日上午
    八時五十分許，至甲○○上開住處搜索，當場扣得甲○○所
    有供其聯絡販賣第二級毒品所用之上開行動電話一支。
二、案經臺南縣警察局移送臺灣臺南地方法院檢察署檢察官偵查
    起訴。
    理  由
壹、證據能力之認定：
一、按被告以外之人於檢察事務官、司法警察官或司法警察調查
    中所為之陳述，與審判中不符時，其先前之陳述具有較可信
    之特別情況，且為證明犯罪事實存否所必要者，得為證據，
    刑事訴訟法第一百五十九條之二定有明文。是依本條規定，
    被告以外之人於檢察事務官、司法警察官或司法警察調查時
    所為之陳述，屬傳聞證據，依同法第一百五十九條規定，本
    無證據能力，必具備「可信性」及「必要性」二要件，始例
    外得適用上開第一百五十九條之二規定，認有證據能力，採
    為證據。此之「必要性」要件，必須該陳述之重要待證事實
    部分，與審判中之陳述有所不符，包括審判中改稱忘記、不
    知道等雖非完全相異，但實質內容已有不符者在內，且該審
    判外之陳述，必為證明犯罪之待證事實存在或不存在所不可
    或缺，二者兼備，始足當之。故此所謂「為證明犯罪事實存
    否所必要者」，既必須達不可或缺之程度，自係指就具體個
    案案情及相關卷證判斷，為發現實質真實目的，認為除該項
    審判外之陳述外，已無從再就同一供述者，取得與其上開審
    判外陳述之相同供述內容，倘以其他證據代替，亦無從達到
    同一目的之情形而言。而查，證人乙○○於本院審理時已到
    庭陳述，且其證述之重要待證事實部分與在警詢時之供述內
    容相符，則證人乙○○在警詢之供述既有審判中之陳述可以
    代替，自非屬「為證明犯罪事實存否所必要者」，其警詢供
    述非為證明犯罪之待證事實存在或不存在所不可或缺，從而
    該證人警詢之供述自非屬上開傳聞例外規定之情形，並無證
    據能力。
二、再按被告以外之人於偵查中向檢察官所為陳述，除顯有不可
    信之情況者外，得為證據，刑事訴訟法法第一百五十九條之
    一第二項定有明文。證人乙○○於偵查中之證詞，係在檢察
    官前所為之陳述，且經具結而以證人身分為證言，而檢察官
    乃代表國家偵查犯罪、實施公訴，依法有訊問被告、證人及
    鑑定人之權，證人、鑑定人且需依法具結，而實務上運作時
    ，檢察官偵查中向被告以外之人所取得之陳述，原則上均能
    遵守法律規定，不致違法取供，可信度極高，且被告或其辯
    護人復未指出檢察官在偵查時有對證人乙○○不法取供之情
    形，亦未釋明其所為供述有顯不可信之情況，則證人乙○○
    於檢察官偵查中所為之陳述自具有證據能力。
三、至檢察官所引用之其餘供述或非供述證據，被告甲○○及其
    辯護人於本案言詞辯論終結前，均未爭執其證據能力，本院
    審酌各該證據均非違法蒐證取得之證據，並無證據力明顯過
    低之情形，復經本院於審判期日依法進行調查、辯論，依法
    應有證據能力。
貳、實體認定：
一、訊據被告矢口否認有何連續販賣第二級毒品安非他命之犯行
    ，辯稱：伊僅介紹證人乙○○向綽號阿峰之男子購買毒品，
    並無販賣安非他命給證人乙○○，因為伊和證人乙○○有過
    節，證人乙○○才會指證伊販毒云云。經查：
(一)被告確有於附表所示時間、地點，以每包一千元或二千元之
    價格販賣第二級毒品安非他命予證人乙○○共計六、七次之
    事實，已據證人乙○○於偵查中結證稱：確實有自九十五年
    二月初到同年四月中旬向被告購買安非他命，每一基本單位
    為一千元，看伊是要買一千元或二千元，但都包成一小包。
    伊都是以自己的0000000000號行動電話撥打被告
    的0000000000號行動電話向他購買安非他命，他
    就會送到伊位於臺南縣後壁鄉福安村下寮一九三號住處，有
    時伊也會到被告位於頂安村住處向他購買。共向他買過六、
    七次以上。伊與被告在電話中都以「安」或「石頭」作為暗
    號等語明確（見偵卷第五十四至五十五頁）；復於本院審理
    時到庭證述：伊於九十五年初開始向被告購買安非他命共六
    、七次左右，每次購買一千元至二千元的量，每次購買一包
    ，大部分都是購買一千元，伊都是撥打000000000
    0號這支行動電話與被告聯絡購買毒品，交易地點都在伊的
    住處等語（見本院卷第八十九至九十一頁）。另警方於九十
    五年五月二十四日上午八時五十分許，前往被告位於臺南縣
    後壁鄉頂安村頂寮一○五號之七一住處搜索時，確實扣得被
    告所使用之內裝有0000000000號晶片卡之行動電
    話一支等情，有臺南縣警察局刑警大隊搜索扣押筆錄及扣押
    物品目錄表各一份在卷可憑（見警卷第六十六至六十八頁及
    第七十頁）。佐以被告所使用之0000000000號行
    動電話門號於九十五年四月十九日至同年月二十日遭警方監
    聽之通訊監察譯文所示，被告與他人談話之內容確實均關係
    第二級毒品安非他命之代稱即「石頭」、交易之金額代稱即
    「一千元」、「五百」、「一千」、交易毒品之地點，有摘
    要譯文表一份在卷可考（見警卷第七十六至七十八頁），益
    見證人乙○○證述被告確有販賣第二級毒品安非他命之情事
    ，並非無據。再參酌被告與證人乙○○於本院審理時均表示
    其二人自國小即認識對方至今，足見其二人關係匪淺，而販
    賣第二級毒品安非他命又屬重罪，證人乙○○應無故意設詞
    構陷已認識近二十年之被告販賣第二級毒品安非他命之動機
    。若非證人乙○○確有向被告購買第二級毒品安非他命之事
    實，實難想像證人乙○○有指證被告販賣毒品之必要！從而
    ，證人乙○○所為上揭不利於被告之指證，應係真實可信。
(二)又證人乙○○於本院審理時就有關其向被告購買第二級毒品
    安非他命之地點有無在被告之住處，及其向被告購買二千元
    之安非他命時，究係包成一包或二包等細節部分與其在偵查
    中之陳述並不一致，惟究其原因，此或因時隔日久囿於記憶
    致所供內容稍有出入，然觀諸其陳證有向被告購買毒品之事
    實則並無二致。再者，證人乙○○既證述除有向被告購買毒
    品外，同時亦有向他人購買過安非他命之事實（見本院卷第
    八十九頁及第九十頁），而證人乙○○既有多重購買毒品管
    道，則其因未專就向被告購毒部分有所摘記備忘致所述向被
    告購買二千元毒品時究係包裝成一包或二包有所出入，亦難
    謂與常情有何違背。再證人乙○○與被告既係從國小認識至
    今已近二十年之時間，兩人本為朋友關係互有來往，則證人
    乙○○無法清楚記憶其二人每次交往會面是否均有交易毒品
    之事實，亦難認與常情有違，況其先後所陳證之交易地點既
    均有其位於臺南縣後壁鄉福安村一九三號之住處，尚難僅因
    其嗣後於本院審理時漏未提及亦曾在被告之住處交易毒品，
    即遽認其證述有瑕疵而全部不可採信。
(三)再被告雖於本院辯稱：伊與證人乙○○在九十五年年初時曾
    經發生爭執，伊還有出手毆打證人乙○○云云，然從被告表
    示業已委由村長出面協調，故證人乙○○並未提出告訴等情
    以觀，縱認為被告與證人乙○○在九十五年年初時確曾因細
    故發生爭執，然其二人既已和解，且被告與證人乙○○係從
    就讀國小時即認識對方至今，其二人認識交往已有近二十年
    之時間，是尚難僅因其二人之間曾有業已和解之小摩擦，即
    遽認為證人乙○○有誣指被告販毒之動機存在。另被告所辯
    證人乙○○曾經向臺南縣後壁鄉安溪派出所對伊提出傷害告
    訴，及其於九十五年遭通緝期間，證人乙○○曾多次向臺南
    縣後壁鄉安溪派出所通報其下落乙節，經本院分別函請臺南
    縣警察局及臺南縣警察局白河分局查明後，臺南縣警察局函
    覆稱：「經查證人乙○○自九十五年一月起並無向本局通報
    被告甲○○遭通緝之紀錄」，有該局九十六年七月十九日函
    一件在卷可稽；另臺南縣警察局白河分局亦函覆本院稱：「
    經查甲○○於九十五年一月至九十五年五月二十四日止未曾
    通緝在案，復於九十五年五月二十五日因案由臺南地檢署發
    佈通緝，為本分局安溪派出所員警於九十五年五月二十九日
    自行查獲，未有他人舉發等情事」，亦有該局九十六年七月
    二十七日函一件在卷足憑，益證被告上開所辯，與事實不符
    。
(四)復按販賣毒品罪之成立，以行為人主觀上具有營利之意圖，
    為其要件。本件因被告否認販賣第二級毒品安非他命之犯行
    ，且未查獲販賣第二級毒品安非他命予被告之人，致本院無
    從得知被告販入第二級毒品安非他命之確實價格，然因販賣
    第二級毒品安非他命係屬違法行為，非可公然為之，故販賣
    毒品之利得，除經被告坦承犯行，或價量俱臻明確外，委難
    查得實情，且政府對毒品非法交易向來查禁森嚴，重罰而不
    寬待，此應為智慮健全之成年人所得知悉，且第二級毒品安
    非他命價格昂貴，取得不易，凡為販賣者，苟非有利可圖，
    應無甘冒遭查緝法辦施以重刑之風險而平白無故為他人取得
    第二級毒品安非他命之理，綜合上開事證，被告販賣第二級
    毒品安非他命予證人乙○○，並從中賺取買賣價差牟利之意
    圖與事實，足資認定。
(五)綜上所述，被告前開所辯要係飾卸之詞，不足採信，本件事
    證已臻明確，被告犯行洵堪認定，自應依法論科。
二、核被告所為，係犯毒品危害防制條例第四條第二項之販賣第
    二級毒品罪。被告持有第二級毒品之低度行為，已為販賣之
    高度行為所吸收，不另論罪。被告販賣第二級毒品之犯行，
    時間緊接，方法相同，觸犯構成要件相同之罪名，顯係基於
    概括犯意反覆為之，惟被告行為後，刑法第五十六條連續犯
    之規定，業於九十四年二月二日修正公佈刪除，並於九十五
    年七月一日施行，依修正後刑法而言，被告各次之販賣毒品
    安非他命之行為將各別獨立論罪，此較諸修正前適用刑法第
    五十六條連續犯之規定論以一罪並加重其刑，顯以修正前刑
    法第五十六條之規定較有利於被告。是既無刑法第二條第一
    項後段之情形，自仍應依同條項前段之規定適用被告行為時
    之法律，而論以連續犯（最高法院九十五年第八次刑事庭會
    議決議內容參照）。故本件應依修正施行前刑法第五十六條
    連續犯之規定，就被告販賣第二級毒品之犯行僅論以一罪，
    除法定刑無期徒刑部分不得加重外，並依法加重其刑。爰審
    酌被告本身亦有施用毒品之習慣，當知毒品對人身心戕害之
    嚴重性，年輕力壯，不思努力工作賺取正當酬勞，竟藉流毒
    他人牟取利益，危害社會，事後復未能坦承販毒犯行，欠缺
    對本身違法行為悔過之具體表現，惟念其因貪慾致罹刑章，
    而販賣之數量非多、所得利益非鉅等一切情狀，量處如主文
    所示之刑，以資警惕。
三、扣案之內裝有0000000000號晶片卡之行動電話一
    支，為被告所有供販賣第二級毒品所用之物，應依毒品危害
    防制條例第十九條第一項規定沒收。復按毒品危害防制條例
    第十九條第一項規定，係採義務沒收主義，故販賣毒品所得
    金錢，如能認定確係販賣毒品所得款項，應宣告沒收，不以
    當場查獲扣押者為限，但因其並無「不問屬於犯人與否，沒
    收之」之特別規定，自仍以沒收物屬於犯人所有者為限，始
    得依該規定予以沒收。而上開規定所稱「追徵其價額」者，
    必限於所沒收之物，為金錢以外其他財物而無法沒收時，始
    應追徵其價額，使其繳納與原物相當價額。如所得財物為金
    錢而無法沒收時，應以其財產抵償之，而不發生追徵價額問
    題（最高法院九十三年度臺上字第一二一八、二六七○、二
    七四三號判決意旨參照）。查被告以每包一千元至二千元不
    等之價格，販賣第二級毒品安非他命予證人乙○○共計約六
    、七次等情，業據證人乙○○於偵查及本院審理時均證述明
    確，因證人乙○○就購買毒品價格及實際次數之記憶已不深
    刻，為被告之利益衡量，以最低價額及次數計算之結果，被
    告先後販賣第二級毒品安非他命予證人乙○○六次，其中一
    次購買二千元之安非他命，五次均係購買一千元之安非他命
    ，犯罪所得財物合計為七千元，然被告此部分販罪所得財物
    因未經扣案，揆諸前揭判決意旨，如全部或一部不能沒收時
    ，應以其財產抵償之。
據上論斷，應依刑事訴訟法第第二百九十九條第一項前段，毒品
危害防制條例第四條第二項、第十九條第一項，刑法第二條第一
項前段、第十一條前段、修正施行前刑法第五十六條，判決如主
文。
本案經檢察官丙○○到庭執行職務。
中    華    民    國    97    年    1     月    3     日
                  刑事第六庭  審判長法  官  張瑛宗
                                    法  官  黃莉莉
                                    法  官  孫淑玉
以上正本證明與原本無異。
如不服本判決應於收受本判後10日內向本院提出上訴書狀，並應
敘述具體理由。如未敘述上訴理由者，應於上訴期間屆滿後20日
內向本院補提理由書狀（均須按他造當事人之人數附繕本）「切
勿逕送上級法院」。
                                    書記官  馬愛君
中    華    民    國    97    年    1     月    3     日
附錄本案論罪科刑法條：
毒品危害防制條例第4條
製造、運輸、販賣第一級毒品者，處死刑或無期徒刑；處無期徒
刑者，得併科新臺幣 1 千萬元以下罰金。
製造、運輸、販賣第二級毒品者，處無期徒刑或 7 年以上有期徒
刑，得併科新臺幣 7 百萬元以下罰金。
製造、運輸、販賣第三級毒品者，處 5 年以上有期徒刑，得併科
新臺幣 5 百萬元以下罰金。
製造、運輸、販賣第四級毒品者，處 3 年以上 10 年以下有期徒
刑，得併科新臺幣 3 百萬元以下罰金。
製造、運輸、販賣專供製造或施用毒品之器具者，處 1 年以上 7
年以下有期徒刑，得併科新臺幣 1 百萬元以下罰金。
前五項之未遂犯罰之
附表：
┌────┬────┬──────────┬──────┐
│販賣時間│販賣地點│販 賣 次 數 及 價 格│ 販賣所得   │
├────┼────┼──────────┼──────┤
│民國95年│臺南縣後│證人乙○○證述共向被│共計7,000元 │
│2月初至 │壁鄉福安│告購買新臺幣（下同）│            │
│同年4月 │村下寮19│1,000元至2,000元不等│            │
│中旬止  │3號證人 │之安非他命6、7次，採│            │
│        │乙○○住│最有利被告之原則，認│            │
│        │處或臺南│定被告共販賣2,000元 │            │
│        │縣後壁鄉│之安非他命予證人林振│            │
│        │頂安村頂│鈴1次，販賣1,000元之│            │
│        │寮105號 │安非他命予證人乙○○│            │
│        │之71被告│5次                 │            │
│        │住處    │                    │            │
└────┴────┴──────────┴──────┘


司法院資訊處製作；財團法人民間司法改革基金會備份。
